【裁判字號】    91,簡上,265
【裁判日期】    920912
【裁判案由】    損害賠償
【裁判全文】
臺灣高雄地方法院民事判決  九十一年度簡上字第二六五號
    上  訴  人  甲○○
    訴訟代理人  洪條根律師
                周君強律師
    被上訴人    乙○○○
                丙○○○
當事人間請求損害賠償事件，上訴人對於中華民國九十一年六月二十五日本院鳳山簡
易庭九十年度鳳簡字第九四九號第一審判決提起上訴，於九十二年八月二十九日辯論
終結，本院判決如下：
    主      文
上訴駁回。
第二審訴訟費用由上訴人負擔。
    事實及理由
一、上訴人主張：
  (一)坐落高雄縣大寮鄉○○段潮寮小段四八一之二四六號（下稱前者土地）、同段四
    八一之三三一號（下稱後者土地）二筆土地原為上訴人與被上訴人乙○○○所共
    有；應有部分前者土地分別為七二０之三三四與七二０之三八六、後者土地則各
    為二五五分之一二二與二五五分之一三三。詎被上訴人乙○○○於民國八十年十
    一月間，為與包商合建房屋，竟意圖為自己不法之所有，向上訴人之妻吳蔡月春
    詐稱要按各共有人持份面積協議平均分割，致使上訴人及妻陷於錯誤，將上訴人
    之印鑑章、土地權狀以及印鑑證明書交付被上訴人乙○○○委由代書洪福清辦理
    協議分割登記。分割後，前者土地分割為四八一之四八八號及四八一之二四六號
    二筆，其中四八一之四八八號面積三二七平方公尺之土地分割為上訴人所有，至
    四八一之二四六號土地則再分割為：四八一之二四六、四八一之六０六、四八一
    之六０八、四八一之六０九、四八一之六一０等五筆土地，均登記為被上訴人二
    人共有；另後者土地則由上訴人分得二五五之一二九持份，計面積一百二十九平
    方公尺、被上訴人二人則共同分得該筆土地所剩二五五分之一二六持份。
  (二)查此種分割方式，後者土地為道路用地，雖上訴人分割所得由原來之一二二平方
    公尺增加為一二九平方公尺；但前者土地為建地，分割所得之四八一之四八八號
    土地，由原應有之三百三十四平方公尺變成三百二十七平方公尺，減少七平方公
    尺建地，係受被上訴人詐騙所致。故依侵權行為法則，起訴聲明：被上訴人應將
    坐落高雄縣大寮鄉○○段潮寮小段四八一之二四六號土地（即前者土地分割後歸
    被上訴人共有之土地）中之七平方公尺返還予上訴人。
  (三)原審駁回請求，爰上訴聲明：1.原判決廢棄。2.被上訴人應將坐落於高雄縣大寮
    鄉○○段潮寮小段四八一之二四六號土地中之七平方公尺返還予上訴人。
二、被上訴人抗辯：
  (一)分割前後上訴人與被上訴人張簡成種共有之二筆土地總面積並無改變，因上訴人
    認其前者土地其所分得之四八一之四八八號建地面積較原應有減少七平方公尺，
    而後者四八一之三三一號道路之面積則多出七平方公尺，此種分割方式不公，故
    認係受被上訴人詐欺所致，從而以此為由多次對被上訴人提起告訴，然皆獲不起
    訴處分結案；且本件分割係由代書洪福清所辦理，當時上訴人對分割方式皆已蓋
    章同意，均顯示其主張受詐欺之事實非真。
  (二)又，為彌補前述上訴人所稱之不公，於分割後其房屋占用到被上訴人之土地，被
    上訴人則以一元象徵性之價格將該土地賣與上訴人，作為和解條件，上訴人何能
    再主張受詐欺，顯不可信。原審為上訴人敗訴之判決，並無不合，爰請駁回上訴
    。
三、本院判斷：
    按民事訴訟法第二百四十九條第二項所謂原告之訴，依其所訴之事實，在法律上
    顯無理由者，係指依原告於訴狀內記載之事實觀之，在法律上顯然不能獲得勝訴
    之判決者而言（最高法院六十二年年台上字第八四五號判例要旨參照）。查，上
    訴人係主張其與被上訴人乙○○○間，就共有之前、後者土地所為分割協議結果
    ，分配應得之土地減少七平方公尺，係受被上訴人詐騙所致，而依侵權行為法則
    提起本訴。照此受詐欺之事實，適用侵權行為法則以觀，其法律上效果應是請求
    被上訴人負損害賠償責任，而回復為未協議分割前之土地登記原狀（參照民法第
    二百十三條第一項規定）才屬適法。上訴人出於誤解，竟起訴聲明被上訴人應將
    分割後歸被上訴人所得坐落於高雄縣大寮鄉○○段潮寮小段四八一之二四六號土
    地中之七平方公尺返還予上訴人，則在法律上顯無理由，無待調查即不能獲得勝
    訴，顯而易見。再者，上訴人主張之侵權行為事實，係針對分割前之土地共有人
    即被上訴人乙○○○，顯與另一被上訴人丙○○○無關，所請亦顯乏依據。原審
    雖持其他理由為上訴人敗訴之判決，但結果相同，仍應維持。上訴意旨指摘原判
    決不當，求予廢棄改判，為無理由，應予駁回。
四、本件上訴為無理由，依民事訴訟法四百三十六條之一第三項、第四百四十九條第
    二項、第七十八條之規定，判決如主文。
中      華      民      國    九十二    年      九      月      十二    日
                                        臺灣高雄地方法院民事庭
~B審判長法官  王伯文
~B法      官  蔡廣昇
~B法      官  藍家慶
右為正本係照原本作成。
本判決不得上訴。
中      華      民      國    九十二    年      九      月      十二    日
~B法院書記官  王英豪


司法院資訊處製作；財團法人民間司法改革基金會備份。
